【裁判字號】    97,聲減,434
【裁判日期】    970815
【裁判案由】    聲請減刑
【裁判全文】
臺灣板橋地方法院刑事裁定            97年度聲減字第434 號
聲  請  人  臺灣板橋地方法院檢察署檢察官
受  刑  人  甲○○
上列聲請人因受刑人犯肅清煙毒條例等案件，先後判決確定如附
表所載，聲請減刑併定其應執行刑（97年度聲減字第385 號），
本院裁定如下：
    主  文
甲○○所犯如附表編號1 、編號2 所載之罪，均依法視為減刑詳
如附表編號1 、編號2 所載，應執行有期徒刑壹年拾壹月。
其餘聲請駁回。
    理  由
一、本件聲請意旨略以：受刑人甲○○因於附表所示日期犯如附
    表所示之罪，經如附表所列之法院判處如附表所列之刑確定
    在案，應依刑法第53條、第51條第5 款規定，定其應執行之
    刑，爰依刑事訴訟法第477 條第1 項聲請裁定定其應執行刑
    等語。
二、按數罪併罰，有二裁判以上者，依刑法第51條規定，定其應
    執行刑，刑法第53條定有明文。又受刑人行為後，刑法業經
    修正，並於民國（下同）94年2 月2 日，經總統以華總一義
    字第09400014901 號令公布，且自95年7 月1 日施行，修正
    後刑法第2 條第1 項規定：「行為後法律有變更者，適用行
    為時之法律。但行為後之法律有利於行為人者，適用最有利
    於行為人之法律。」（刑法第2 條第1 項固經修正，惟其僅
    係新、舊法之比較適用原則之宣示性指導原則，並非實體刑
    罰法律，自不生行為後法律變更之比較適用問題，應逕予適
    用修正後之此一規定），則就屬於法律變更（即犯罪成立要
    件及其處罰效果之內容作修正或廢止）部分，自應就有利或
    不利於被告之一切相關情狀，綜合全部結果而為比較，以定
    其應適用之法律。本件受刑人於裁判確定前犯如附表所載之
    罪，均係於95年7 月1 日前犯之，修正前刑法第51條第5 款
    係規定：「宣告多數有期徒刑者，於各刑中之最長期以上，
    各刑合併之刑期以下，定其刑期。但不得逾二十年。」；惟
    修正後刑法第51條第5 款則規定：「宣告多數有期徒刑者，
    於各刑中之最長期以上，各刑合併之刑期以下，定其刑期。
    但不得逾三十年。」，兩相比較，修正後之規定並非較有利
    於行為人，依修正後刑法第2 條第1 項前段之規定，應依修
    正前刑法第51條第5 款規定，定其應執行之刑，又數罪併罰
    中之一罪，依刑法規定得易科罰金，若因與不得易科之他罪
    併合處罰結果而不得易科罰金時，原可易科部分所處之刑，
    自亦無庸為易科折算標準之記載（參照司法院大法官會議釋
    字第144 號解釋），是本件受刑人行為後關於易科罰金之法
    律固有變更，然因其所犯其中之罪與不得易科之他罪合併處
    罰之結果，已不得易科罰金，故尚無易科罰金法律變更比較
    適用之問題，應予敘明。次按犯罪在96年4 月24日以前者，
    除本條例另有規定外，依下列規定減刑：一、死刑減為無期
    徒刑。二、無期徒刑減為有期徒刑20年。三、有期徒刑、拘
    役或罰金，減其刑期或金額2 分之1 。緩刑或假釋中之人犯
    ，於本條例施行之日起，視為已依前項規定減其宣告刑，毋
    庸聲請裁定減刑。但經撤銷緩刑之宣告或假釋者，仍應依本
    條例規定聲請裁定減刑，中華民國九十六年罪犯減刑條例第
    2 條第1 項、第2 項分別定有明文。
三、經查：受刑人甲○○因犯肅清煙毒條例等案件，業經本院先
    後判處如附表編號1 、編號2 所示之刑（聲請書附表編號1
    及編號2 所示肅清煙毒條例等罪，經本院以84年度聲字第79
    4 號刑事裁定應執行有期徒刑4 年確定），此有臺灣高等法
    院被告前案紀錄表及各該判決書附卷可按。又受刑人所犯如
    附表所示之罪，均係在96年4 月24日以前，合於中華民國九
    十六年罪犯減刑條例所列之減刑要件，且受刑人因犯如附表
    所示各罪，經入監執行後，業於96年3 月22日假釋出監，迄
    未經撤銷假釋，此亦有臺灣高等法院被告前案紀錄表、執行
    案件資料表各1 份附卷可稽，依中華民國九十六年罪犯減刑
    條例第2 條第1 項第3 款、第2 項前段規定，此部分視為已
    減其宣告刑如附表編號2 所示。茲檢察官聲請就受刑人視為
    減刑之如附表編號1 、2 所載之罪，定其應執行之刑，本院
    審核認此部分聲請為正當，應予准許。
四、至於聲請意旨另以：受刑人甲○○所犯如附表所列編號1 、
    2 之罪，核與中華民國九十六年罪犯減刑條例第2 條第1 項
    第3 款規定相符，聲請本院依同條例第8 條第1 項、第3 項
    裁定減刑云云。按緩刑或假釋中之人犯，於中華民國九十六
    年罪犯減刑條例施行之日起，視為已依前項規定減其宣告刑
    ，毋庸聲請裁定減刑。但經撤銷緩刑之宣告或假釋者，仍應
    依本條例規定聲請裁定減刑，中華民國九十六年罪犯減刑條
    例第2 條第2 項定有明文。查本件受刑人甲○○所犯如附表
    編號1 、2 所示之罪，於入監執行後，經假釋出監並交付保
    護管束，未經撤銷假釋，且現仍於假釋中，業如前述，揆諸
    前揭說明，受刑人此部分所示之罪，既已視為減刑，即毋庸
    再向本院聲請裁定減刑，檢察官此部分之聲請於法尚有未合
    ，應予駁回。
五、依刑事訴訟法第477 條第1 項，中華民國九十六年罪犯減刑
    條例第2 條第1 項第3 款、第2 項前段，刑法第2 條第1 項
    前段、第53條、第51條第5 款（修正前），裁定如主文。
中    華    民    國    97    年    8     月    15    日
                  刑事第十五庭  法  官  陳鴻清
以上正本證明與原本無異。
如不服本裁定，應於送達後5 日內，向本院提出抗告狀。
                                書記官  莊川億
中    華    民    國    97    年    8     月    15    日


司法院資訊處製作；財團法人民間司法改革基金會備份。
